臺灣高等法院臺中分院刑事判決　　　　　　　　　九十三年度重上更(一)字第五號
　　上　訴　人
　　即　被　告　丙○○
　　選任辯護人　張雙華律師
右上訴人因搶奪案件，不服臺灣彰化地方法院八十七年度易字第一七一九號中華民國
九十年二月二十一日第一審判決（起訴案號：臺灣彰化地方法院檢察署八十七年度偵
字第八二四九號、八六五○號），提起上訴，判決後經最高法院發回更審，本院判決
如左：
      主  文
原判決撤銷。
丙○○無罪。
      理  由
一、公訴意旨略以：被告丙○○與共同被告甲○○（已判決確定）均係自幼瘖啞之人
    ，竟共同意圖為自己不法所有，並基於共同犯意聯絡，於八十七年九月十日下午
    三時四十分許，在彰化縣北斗鎮○○路與地政路口，見尾隨稍前自彰化縣北斗鎮
    台中區中小企銀北斗分行領款之被害人丁○○手持內裝現金新台幣（下同）五十
    六萬元之牛皮紙袋，欲過馬路至郵局辦事，未及防護與注意之際，由共同被告甲○○騎乘車牌號碼ＮＱＰ─七四八號機車，後載被告丙○○接近，由被告丙○○
    出手奪取被害人丁○○手持該內裝現金五十六萬元之牛皮紙袋。得手後離去之際
    ，恰遇北斗分局警員趕至現場，將共同被告甲○○當場捕獲，被告丙○○則趁機
    逃逸，因認被告丙○○犯有刑法第三百二十五條第一項搶奪罪嫌云云。
二、公訴人認被告涉有上開搶奪犯嫌，無非以：(一)共同被告甲○○之供述；(二)被害人
    丁○○之指訴；(三)贓物領具一張、作案機車照片二張為其依據。訊據上訴人即被
    告丙○○堅決否認有上開搶奪犯行，並辯稱：被告當天人在台北，根本不在場，
    共同被告甲○○是因以前被告曾犯案指甲○○為共同被告，甲○○才挾怨報復，
    誣指被告為共同被告云云。
三、按犯罪事實應依證據認定之，無證據不得認定犯罪事實；不能證明被告犯罪或其
    行為不罰者應諭知無罪之判決，刑事訴訟法第一百五十四條第二項及第三百零一
    條第一項分別定有明文。再按認定犯罪事實所憑之證據，雖不以直接證據為限，
    間接證據亦包括在內，然而無論直接證據或間接證據，其為訴訟上之證明，須於
    通常一般人均不致有所懷疑，而得確信其為真實之程度者，始得據為有罪之認定
    ，倘其證明尚未達到此一程度，而有合理之懷疑存在時，即難遽採為不利被告之
    認定，此已有最高法院七十六年度台上字第四九八六號判例可資參照。又按被告
    或共犯之自白不得作為有罪判決之唯一證據，仍應調查其他必要之證據，以察其
    是否與事實相符，其立法意旨乃在防範被告自白之虛擬致與真實不符，故對自白
    在證據上之價值加以限制，明定須藉補強證據以擔保其真實性，另利用共犯之自
    白或其他不利於己之陳述，為認定被告犯罪之證據，不特與利用被告自己之自白
    作為其犯罪之證明同有自白虛偽性之危險，亦不免有嫁禍於被告而為虛偽供述之
    危險，故九十二年九月一日施行之刑事訴訟法第一百五十六條第二項修正為「被
    告或共犯之自白，不得作為有罪判決之唯一證據，仍應調查其他必要之證據，以
    察其是否與事實相符」，亦即共同被告之自白仍須有補強證據以擔保該共同被告
    自白之真實性，始得採為斷罪之依據。
四、經查：
  (一)共同被告甲○○於警訊中坦承：案發當時伊駕駛上開機車後載被告丙○○，由被
    告丙○○出手搶奪被害人財物等語（見偵八二四九號卷第七頁）；於偵查中供稱
    案發當日中午，伊從台北搭乘遊覽車到員林交流道，丙○○騎機車接伊，伊本來
    要去埔里看父母，丙○○說會順路，要送伊回去看父母，誰知道丙○○會搶別人
    的錢，伊真的沒有搶，伊是騎車子在路上，不知丙○○為何要害伊，機車是丙○○的等語（見同偵查卷第二○頁背面、二一頁），於原審則改稱伊騎機車後載丙○○，丙○○搶錢伊並不知情云云（見原審卷第三九頁背面），而原審法官追問
    如何與被告丙○○相約時則供稱：「（問：在台北如何與丙○○聯絡？）我在台
    北縣三重市的加油站遇到他，於八十七年九月四日或五日遇見他，跟他說要到彰
    化看我父母要他九月十日到員林交流道來接我，而之前很少聯絡。（問：為何許
    在彰化？）因他要到彰化去看朋友，到員林交流道時要順便來載我，原本約好載
    我到員林鎮的彰化客運站坐車要去埔里。（問：是否要到草屯轉車？）許說載我
    到員林客運或彰化客運坐車。（問：你父母是在埔里為何坐車到員林交流道？）
    是丙○○要我來與他聊天。」等語（見原審卷第四○頁背面、四一頁），由共同
    被告甲○○上開供述可知，其於警訊中坦承與被告丙○○共同搶奪財物，於偵查
    、原審則改稱由被告丙○○搶奪，伊並不知情等語，則其先後供述不一，已有可
    疑。況共同被告甲○○如係要去前往埔里探望父母，何以會坐車至員林交流道再
    改搭大客車前往埔里？顯見共同被告上開供述內容已有不實，顯難遽信。本院另
    審酌共同被告甲○○騎乘機車，由後座之人動手行搶被害人財物，則其騎乘機車
    之速度必須放慢，且必須貼近被害人，共同被告甲○○於偵查、原審改稱其不知
    情云云，顯屬卸責之詞，而其供稱搶奪完全係被告丙○○所為一節，亦顯有嫁禍
    於被告丙○○圖免己身刑責之嫌。
  (二)被害人丁○○於警訊中雖指稱搶奪伊所有財物者有二人，其中一人即係共同被告
    甲○○，另一人則趁亂逃逸等語（見偵八二四九號卷第八、九頁）；於偵查中亦
    指稱共同被告甲○○確實為搶奪伊財物之人並當場為警逮捕，因搶匪頭戴安全帽
    ，伊無法確認，被告丙○○背面跟搶嫌一樣，髮型也一樣等語（見同上偵查卷第
    六一頁）；然於原審指稱：搶匪頭戴安全帽，伊無法看到臉，伊在警局之指認係
    依其背面的印象來指認，憑一剎那的印象來指認，並無法清楚指認等語（見原審
    卷第四二頁背面），足見被害人丁○○於警訊、偵查中係僅憑背影指認被告丙○○，然並無法確認被告丙○○的確就是歹徒，從而被害人丁○○的指訴僅能確認
    共同被告甲○○之搶奪犯行，然並無法推認被告丙○○確實為搶匪。另警員馬文
    煉於原審證稱：案發當時聽見有人喊搶劫，伊轉頭一看，有人騎機車往我這邊來
    我就將其機車撞倒，抓騎機車的人，附載的人被逃掉了等語（見原審卷第四三頁
    ），是由證人馬文煉上開證詞，亦無法推認逃逸之搶匪即係被告丙○○。
  (三)共同被告甲○○於警訊、偵查、原審均一致供稱：案發當日其所騎乘的機車係被
    告丙○○所有云云，惟查：共同被告甲○○搶奪被害人丁○○財物所騎乘之車
    號ＮＱＰ－七四八號機車係登記為蔡惠文所有，此有機器腳踏車領牌照登記書影
    本一份在卷足稽（見原審卷第八六頁），然證人蔡惠文於警訊中證稱：其未曾購
    買上開機車，其於八十六年四月初曾遺失身分證及駕照等文件等語（見偵查卷第
    四二頁），且上開機車係由證人傅金福出賣予一位自稱「戊○○」之人，該人為
    二十幾歲，會說話並非瘖啞之人等情，亦經證人傅金福、乙○○於原審證述明確
    在卷（見原審卷第一○八至一一○頁），經原審及本院追查依「戊○○」購車時
    所填寫之車輛買賣同意書內載明之地址、電話追查戊○○身分，均查無所獲，此
    有車輛買賣同意書影本一份、嘉義縣警察局回函一份、中華電信公司台中營運處
    函一份、嘉義縣稅捐稽徵處函一份、嘉義縣中埔鄉戶政事務所函一份（見原審卷
    第一一二、一三三、一三四至一三七頁、本院卷第四四、五○頁）在卷足參，故
    亦無證據足資佐證共同被告甲○○前揭所供機車係被告丙○○所有一節與事實相
    符，從而共同被告甲○○供述被告丙○○係參與共同搶奪之人云云，並無其他證
    據足資佐證與事實相符。
  (四)末按，認定犯罪事實應依證據，被告否認犯罪事實所持之辯解，縱屬不能成立，
    仍非有積極證據足以證明其犯罪行為，不能遽為有罪之認定，此有最高法院三十
    年上字第一八三一號判例可資參照。綜上所述，本件被害人丁○○之指訴、證人
    馬文煉之證詞均無法佐證被告丙○○確實有上開搶奪犯行，依前揭法律規定及說
    明，不論被告丙○○所供稱之不在場證明是否真實，都不得單憑共同被告甲○○
    之指訴逕予推認被告丙○○有上開搶奪犯行，依罪疑唯輕原則，自應認被告犯罪
    不能證明，原審疏未查明，遽對被告丙○○論罪科刑，尚有未洽，被告上訴否認
    犯罪為有理由，自應由本院撤銷原審判決，另諭知被告無罪之判決。
五、據上論斷，應依刑事訴訟法第三百六十九條第一項前段、第三百六十四條、第三
    百零一條第一項前段，判決如主文。
本案經檢察官己○○到庭執行職務。
中      華      民      國      九十三   年       六      月    十七    日
                                    臺灣高等法院臺中分院刑事第八庭
                                          審判長法  官  羅  得  村
                                                法  官  黃  文  進
                                                法  官  陳  毓  秀
右正本證明與原本無異。
（檢察官得上訴，被告不得上訴）
如不服本判決應於收受送達後十日內向本院提出上訴書狀，其未敘述上訴之理由者並
得於提起上訴後十日內向本院補提理由書（均須按他造當事人之人數附繕本）。
                                                書記官  蕭  玉  真
中      華      民      國      九十三   年       六      月   二十一   日
                                                                        Ｉ
